【裁判字號】    95,易緝,182
【裁判日期】    951110
【裁判案由】    妨害兵役
【裁判全文】
臺灣臺北地方法院刑事判決             95年度易緝字第182號
公  訴  人  臺灣臺北地方法院檢察署檢察官
被      告  甲○○
上列被告因違反妨害兵役治罪條例案件，經檢察官聲請以簡易判
決處刑（九十五年度偵字第八０二號），本院認不宜以簡易判決
處刑，改依通常程序審理，嗣被告於準備程序進行中先就被訴事
實為有罪之陳述，經合議庭裁定改行簡式審判程序，本院判決如
下：
    主  文
甲○○後備軍人意圖避免教育召集，居住處所遷移，無故不依規
定申報，致使召集令無法送達，處有期徒刑參月，如易科罰金，
以銀元參佰元即新臺幣玖佰元折算壹日，緩刑貳年。
    事  實
一、甲○○係後備軍人，戶籍原雖設在臺北市○○區○○街二段
    八十三之十一號三樓住處，然實際上於民國九十一年六月三
    日退伍後，早於九十二年間已遷出該處，意圖避免教育召集
    ，竟無故不依規定申報，使臺北市後備司令部指定其應於九
    十四年十月二十三日下午一時三十分前往苗栗縣頭份鎮斗煥
    里一九九號斗煥坪營區（臺北市後備旅一營）報到接受教育
    召集之召集令無法送達。
二、案經臺北市後備司令部移送臺灣臺北地方法院檢察署檢察官
    偵查聲請以簡易判決處刑，本院認不宜以簡易判決處刑，改
    依通常程序審理後，復經合議庭裁定以簡式審判程序審理。
    理  由
一、上述事實，業據被告甲○○於本院行準備程序及審理時坦承
    不諱，並有教育召集令、臺北市團管區列管後備軍人行方不
    明遷出未報移送法辦年籍表、召集令交付書、臺北市政府警
    察局萬華分局九十四年十二月十三日北市警萬分戶字第０九
    四三四九八六二００號函、掛號回執影本附卷可稽，足認被
    告之自白與事實相符。是以本件事證明確，被告犯行堪以認
    定，應予依法論科。
二、核被告所為，係犯妨害兵役治罪條例第十條第三項、第一項
    第三款之罪，應依同條例第六條第一項科刑。爰審酌被告無
    故未依規定申報住所遷移，致教育召集令無法送達，妨害國
    家徵兵之順暢及兵役之有效管理，暨犯罪之動機、犯罪情節
    尚屬輕微及犯後坦承不諱之態度等一切情狀，量處如主文所
    示之刑。再按，被告行為後，刑法業於九十四年二月二日修
    正公布部分條文，並於九十五年七月一日施行。依修正後刑
    法第二條第一項規定：「行為後法律有變更者，適用行為時
    之法律。但行為後之法律有利於行為人者，適用最有利於行
    為人之法律。」，此條規定與刑法第一條罪刑法定主義契合
    ，係規範行為後法律變更所生新舊法律比較適用之準據，是
    刑法第二條本身雖經修正，尚無比較新舊法之問題，應一律
    適用裁判時之現行刑法第二條，以決定適用之刑罰法律。又
    被告行為時之刑法第四十一條第一項前段規定：「犯最重本
    刑為五年以下有期徒刑以下之刑之罪，而受六個月以下有期
    徒刑或拘役之宣告，因身體、教育、職業、家庭之關係或其
    他正當事由，執行顯有困難者，得以（銀元）一元以上三元
    以下折算一日，易科罰金。」。而被告行為時之易科罰金折
    算標準，依修正前罰金罰鍰提高標準條例第二條規定（現已
    刪除），就其原定數額提高為一百倍折算一日，是本案被告
    行為時之易科罰金折算標準，應以銀元三百元至一百元折算
    一日，經折算為新臺幣後，應以新臺幣九百元至三百元折算
    為一日。惟被告行為後新法第四十一條第一項前段修正為：
    「犯最重本刑為五年以下有期徒刑以下之刑之罪，而受六個
    月以下有期徒刑或拘役之宣告者，得以新臺幣一千元、二千
    元或三千元折算一日，易科罰金。」。比較修正前後之易科
    罰金折算標準，以修正前之規定較有利於被告。自應依修正
    後刑法第二條第一項前段規定，適用修正前刑法第四十一條
    第一項前段及罰金罰鍰提高標準條例第二條之規定，就前對
    被告宣告之刑，諭知易科罰金之折算標準。末查，被告前未
    曾受有期徒刑以上刑之宣告，此有臺灣高等法院被告前案紀
    錄表一份在卷可按，其因一時失慮，偶罹刑典，經此刑之宣
    告後，應知所警惕，當無再犯之虞，本院認所宣告之刑以暫
    不執行為適當，乃併依修正後刑法第七十四條第一項第一款
    之規定（依最高法院九十五年第八次刑庭會議決議應適用新
    法，無庸比較新舊法），宣告緩刑二年，用啟自新。
據上論斷，應依刑事訴訟法第四百五十二條、第二百七十三條之
一第一項、第二百九十九條第一項前段，妨害兵役治罪條例第十
條第三項、第一項第三款、第六條第一項，刑法第二條第一項前
段、第十一條前段、第七十四條第一項第一款、修正前刑法第四
十一條第一項前段，修正前罰金罰鍰提高標準條例第二條，判決
如主文。
本案經檢察官黃紋綦到庭執行職務
中    華    民    國    95    年    11    月    10    日
                  刑事第三庭    法  官  胡宗淦
以上正本證明與原本無異。
如不服本判決，應於判決送達後10日內，向本院提出上訴狀。
                                書記官  張耀鴻
中    華    民    國    95    年    11    月    10    日
附錄法條：
妨害兵役治罪條例第10條
後備軍人意圖避免召集處理有下列行為之一者，處 1 年以下有期
徒刑、拘役或科新臺幣 9 萬元以下罰金：
一  離營歸鄉無故不依規定報到，或重複申報戶籍者。
二  拒絕依規定調查，或體格檢查不到者。
三  居住處所遷移，無故不依規定申報者。
國民兵犯前項第 3 款之罪者，處 6 月以下有期徒刑、拘役或科
新臺幣 3 萬元以下罰金。
後備軍人犯第 1 項之罪或國民兵犯前項之罪，致使召集令無法送
達者，以意圖避免召集論；分別依第5條或第6條科刑。


司法院資訊處製作；財團法人民間司法改革基金會備份。
